---
title: "Decisión Multicriterio"
author: "Alicia Casaux Vazquez"
date: "Curso 2024/25"
output:
  pdf_document:
    toc: true
    number_sections: true
    toc_depth: 5
lang: es
number-sections: true
toc: true
---

```{r setup, include=FALSE, warning=FALSE}
knitr::opts_chunk$set(echo = TRUE)
```

```{r, echo=FALSE, include=FALSE, warning=FALSE}
source("teoriadecision_funciones_multicriterio_diagram.R")
source("teoriadecision_funciones_multicriterio_utiles.R")
source("teoriadecision_funciones_multicriterio.R")
```


# PROBLEMA DE DECISIÓN MULTICRITERIO: "COMPRA DE UN ORDENADOR PORTÁTIL"   

Un usuario está considerando comprar un nuevo ordenador portátil para mejorar la productividad en su trabajo, se encuentra entre cinco diferentes modelos (*Dell XPS*, *MacBook Air*, *Lenovo ThinkPad*, *HP Spectre* y *Asus ZenBook*). Para elegir el mejor modelo se va estudiar una serie de criterios: **precio**, **rendimiento**, **duración de batería**, **peso/portabilidad**, **pantalla, durabilidad** y **conectividad/compatibilidad**.

  -   **Matriz de Criterios**

```{r, echo=FALSE}
n.criterios <- c("Precio", "Rendimiento", "Duración de batería", "Peso/Portabilidad", "Pantalla", "Durabilidad", "Conectividad/Compatibilidad")
tabcriterios <- multicriterio.crea.matrizvaloraciones_mej(c(5,7,1/3,3,9,1/5,
                                                            1/3,5,1/9,7,3,
                                                            1/7,3,1/3,9,
                                                            3,1/9,1/5,
                                                            9,1/7,
                                                            1/9), 
                                                          numalternativas = 7, v.nombres.alternativas = n.criterios)

tabcriterios %>%
  kable(booktabs = TRUE,format = "latex", digits = 2) %>%
  kable_styling(latex_options = c("striped", "condensed","HOLD_position", "scale_down"), 
                position = "center",
                full_width = FALSE)
```

  -   **Matrices Alternativas/Criterios**
  

```{r, echo=FALSE}
n.alternativas = c("Dell XPS", "MacBook Air", "Lenovo ThinkPad", "HP Spectre", "Asus ZenBook")
```
  
        -   *Precio*

```{r, echo=FALSE}
tabprecio <- multicriterio.crea.matrizvaloraciones_mej(c(3,1/3,5,1/5,
                                                         1/7,1/9,1/3,
                                                         5,9,
                                                         1/7), 
                                                          numalternativas = 5, v.nombres.alternativas = n.alternativas)

tabprecio%>%
  kable(booktabs = TRUE,format = "latex", digits = 2) %>%
  kable_styling(latex_options = c("striped", "condensed","HOLD_position"), 
                position = "center",
                full_width = FALSE)
``` 
  
  -   *Rendimiento*
  
  -   *Duración de batería*
  
  -   *Peso/Portabilidad*
  
  -   *Pantalla*
  
  -   *Durabilidad*
  
  -   *Conectividad/Compatibilidad*


